福建高等法院金門分院刑事判決　　　　　 94年度上易字第1號
上　訴　人
即　被　告　甲○○
上　訴　人
即　被　告　乙○○
共　　　同
選任辯護人　沈炎平律師
上列上訴人因妨害公務等案件，不服福建金門地方法院九十四年
一月十三日第一審判決（九十三年度易字第一六號；起訴案號：
福建金門地方法院檢察署九十三年度偵字第一二、九九號），提
起上訴，本院判決如下：
    主  文
原判決撤銷。
甲○○、乙○○共同對於公務員依法執行職務時，施強暴，各處
有期徒刑肆月，如易科罰金，均以佰元折算壹日。
    事  實
一、甲○○、乙○○、王國代（另案通緝中）及許川綸（未據起
    訴）於九十二年九月二十二日上午十時三十分許，在金門縣
    金沙鎮洋山海邊，利用舢舨船自海上載運不明之黑色包裝貨
    物靠岸，並由乙○○、許川綸駕駛機車搬運上岸時，為海岸
    巡防署第九岸巡總隊劉澳機動巡邏隊鄭一宏等人發覺，該隊
    即與瓊林機動巡邏隊站長丁○、隊員丙○○、洪憲坤、戊○○、葉秀鴻、林晉逸等人前往查緝，甲○○、乙○○、王國
    代、許川綸均明知丁○等海巡署人員，係依法執行職務之公
    務員，竟共同基於妨害公務之犯意聯絡，先由甲○○、乙○○、許川綸以鞭炮朝丁○等人之方向炸射，以此強暴之方式
    欲阻止丁○等人前往查緝；嗣於丁○等人欲逮捕許川綸時，
    甲○○、乙○○、王國代、許川綸接續前開犯意聯絡，分由
    許川綸以雙拳揮擊；乙○○持木棍攻擊；甲○○自後方徒手
    勒住丁○脖子；王國代則持球棒在旁吆喝助勢，致丁○受有
    左右膝擦傷、左頜下擦傷及左前臂瘀青；丙○○受有左手臂
    擦傷及右手第五指裂傷；洪憲坤受有右前臂擦傷；戊○○及
    葉秀鴻均受有左手拇指擦傷；林晉逸則受有左上臂及左前臂
    擦傷等傷害（以上六人傷害部分均未據告訴）。
二、案經海岸巡防署第九岸巡總隊移送福建金門地方法院檢察署
    檢察官偵查起訴。
    理  由
一、訊據上訴人即被告甲○○、乙○○均不爭執有於前揭時、地
    ，燃放沖天炮、分持木棍及徒手攻擊洪憲坤、丁○等人事實
    （原審卷第六０頁、本院卷第三二頁），惟均矢口否認有何
    妨害公務之犯行，被告乙○○辯稱：當時伊並非走私，是海
    巡署人員先動手，海巡署人員所受的傷都是被海蚵割到的，
    伊並沒有打他們云云；被告甲○○則辯稱：伊沒有動手打人
    ，因為海巡署人員要逮捕我們的人，伊只有把他們分開云云
    。辯護意旨另以海巡署人員當時未查獲任何走私物品，足證
    錄影帶拍攝時海巡人員並非依法執行職務，被告等人所為顯
    與刑法第一百三十五條妨害公務罪構成要件不合，自不得以
    該罪相繩。又證人鄭一宏、林晉逸、戊○○、丁○等證人證
    述前後岐異，顯不足採；被告甲○○、乙○○乃因海巡人員
    無端逮捕、壓制渠等同伴，致其無法喘息而有生命之危險，
    為免發生意外遂將海巡人員與其同伴分開，其等行為應構成
    緊急避難，尚不得以該罪相繩云云。經查：
(一)、上述犯罪事實，業據證人即瓊林機動巡邏站站長丁○於偵查
    中證稱：「我趕到現場，就看到王振華、王國代、甲○○、
    乙○○等人在洋山海場正下退潮的海線上，把走私上岸以保
    麗龍裝箱的海蚵裝到機車的座墊下行李廂裡，等我們人集結
    完成後決定到海邊抓他們，但走到半路就有一人（許川綸）
    以鞭炮向我攻擊，我立刻前往放鞭炮人處告知我們是在執行
    公務，之後我們續往下走，但甲○○、乙○○及之前拿炮炸
    我們的男子一起用鐵管，裡面裝置大陸的鞭炮來炸我們，那
    些鞭炮在我們人群中爆炸．．．我下令逮捕其中那位不知姓
    名的男子，但乙○○及甲○○二人衝出來把我推開，隊上的
    弟中衝出來幫我，我們準備將那位不知名的男子上手銬時，
    甲○○從我背後勒住我的脖子將我強壓在地上，我被勒住時
    ，看到乙○○在同一時間拿木棍向我衝過來，隊員洪憲坤衝
    上來幫我把乙○○擋住，乙○○就轉而攻擊洪憲坤，鄭一宏
    就上前來幫忙搶乙○○的棍子。」、「．．．甲○○有從後
    面勒住我．．．王國代手持球棒都在旁邊叫囂，乙○○手拿
    木棍攻擊我們弟兄。」（偵一二卷第四八、四九頁）；於本
    院證稱：「我是接到劉澳機動巡邏站的電話，去洋山協助走
    私查緝任務。」、「我們抵達現場之後，發現船筏上面有一
    箱一箱黑色物品。」、「（問：有沒有受到任何鞭炮攻擊？
    ）答：有。」、「（問：何人攻擊你們？）答：是許川綸、
    乙○○、甲○○三人。」、「當我要進行逮捕許川綸時，他
    抗拒有把他壓在地上，那時甲○○從我後面用手勒住我的脖
    子。」、「（問：乙○○是如何攻擊你？）答：他是持木棍
    攻擊劉澳副站長鄭一宏、隊員洪憲坤。」（本院卷第五九、
    六０頁）。」；核與證人即劉澳機動巡邏站副站長鄭一宏、
    瓊林巡邏站小隊長林晉逸、隊員戊○○、丙○○分別於偵查
    中、本院供述之情節相符（偵一二卷第四七、四八、六七、
    六八、本院卷第六三至六七頁）；被告甲○○、乙○○對於
    前揭時、地，燃放鞭炮、分別以手勒住丁○脖子、持木棍攻
    擊洪憲坤等人之事實亦不爭執，已如前述，並有被告甲○○
    、乙○○及許川綸施放鞭炮攻擊海巡人員之現場照片；海巡
    人員丁○、丙○○、洪憲坤、戊○○、葉秀鴻遭被告等人攻
    擊受傷之金門縣立醫院診斷證明書在卷足憑（偵一二卷第一
    一至二四、二八至三三頁），上開證人所述堪信為真實，被
    告甲○○、乙○○與許川綸、王國代等人妨害公務之行為甚
    為灼然。
(二)、按證人之陳述，如有前後不符，或相互歧異時，究竟何者為
    可採，法院仍得本其自由心證予以斟酌，非謂一有不符或矛
    盾，即應認其全部均為不可採信，亦有最高法院七十八年度
    台上字第一四六九號判決、九十二年度台上字第六六二八號
    判決意旨足資參照。經查，證人丁○、鄭一宏、林晉逸、戊○○、丙○○等人雖就被告等人妨害公務之細節供述有歧異
    不一之情形，然查本件五位證人於偵查、本院審理時，其等
    就被告等人燃放鞭炮及動手攻擊依法執行職務之海巡人員等
    重要情節之陳述均相符合，而輔以現場照片及錄影帶勘驗結
    果，是證人等證言即應可採，被告以證人證述前後歧異云云
    ，顯無足採。
(三)、九十二年九月二十二日上午十時二十分，在洋山灣前方約一
    公里的大頭石處，發現乙○○及王國代的舢舨船上帶著一堆
    黑塑膠袋包著類似海蚵的物品，王振華、王國代及乙○○企
    圖騎機車要去將私貨運上來等情，業據證人鄭一宏證述明確
    （偵一二卷第四七頁），而現場有兩名上身赤膊男子各騎一
    輛機車向海邊行駛，有另一男子騎乘機車，車上載有黑色包
    裝物二包接著向回行駛，有現場錄影帶勘驗筆錄足憑（原審
    卷第一二二頁），又現場確有舢舨船及黑色塑膠袋包裝之寶
    麗龍箱盒，亦有現場照片在卷可稽（偵一二卷第一一至一五
    頁），可見負責執行查緝職務之海巡人員懷疑被告等人不法
    走私物品並非無稽，因此海巡人員本於上開合理之懷疑執行
    查緝任務自有其正當性。又上開海巡人員丁○、鄭一宏、林
    晉逸、戊○○、丙○○等人於執行本件查緝任務，均穿著海
    巡人員之制服，有現場照片可稽（偵一二卷第一一至一四頁
    ）。而丁○於許川綸以鞭炮攻擊時即表明係在執行公務，亦
    據證人丁○、林晉逸證述無訛（偵一二卷第四八、六七頁）
    ，被告甲○○、乙○○、許川綸、王國代等人卻仍共同以強
    暴之方式，攻擊執行公務之海巡人員，阻攔查緝任務之進行
    ，其等難謂無妨害公務之認識，被告辯稱無妨害公務的主觀
    犯意云云，顯非可採。
(四)、按正當防衛係對於現在不法之侵害，而出於防衛自己或他人
    權利之行為，上開海巡人員本於查緝職務前往查核被告等人
    運送之物品，係合法執行查緝任務，已如前述，自非對於被
    告等人現在不法之侵害，被告等人主張其攻擊行為係正當防
    衛，自不可採。又被告等人攻擊上開執法人員，執法人員因
    而執行逮捕行為，其與緊急避難之要件自屬有間，且被告等
    人採取之攻擊行為亦非出於不得已之行為，被告主張其等行
    為符合緊急避難要件誠屬誤會。
(五)、被告乙○○係同案被告王國代雇請之工人，業據被告甲○○
    供明在卷（偵九九卷第三頁背面），而同案被告王國代於被
    告甲○○、乙○○攻擊執行公務之海巡人員時，持球棒在旁
    邊叫囂助勢等情，亦據證人丁○於偵查中證述在卷（偵一二
    卷第四九頁），並有王國代於被告乙○○開始攻擊海巡人員
    時，即拿出球棒在場助勢之現場連續照片可按（偵一二卷第
    一三至一四頁），可見同案被告王國代與被告甲○○、乙○○、許川綸有妨害公務之犯意聯絡及行為分擔。
(六)、綜上所述，被告甲○○、乙○○與王國代、許川綸共同以強
    暴方式妨害公務員依法執行之職務，事證明確，犯行可以認
    定。
二、核被告甲○○、乙○○所為，均係犯刑法第一百三十五條第
    一項之妨害公務罪。被告乙○○、甲○○與王國代、許川綸
    間，就前開犯行具有犯意聯絡及行為分擔，均為共同正犯。
    其等先後二次施強暴之行為，係基於妨害公務之單一犯意所
    為之接續行為，屬接續犯，僅應以一罪論。
三、原審認被告二人罪證明確，而予論罪科刑，固非無見。惟本
    件檢察官起訴同案被告王國代與被告甲○○、乙○○及許川
    綸間就本件妨害公務之犯行有犯意聯絡及行為分擔，原判決
    未認定係共犯，尚有未洽。被告二人否認犯罪雖無理由，然
    原判決既有可議之處，自應由本院予以撤銷改判。爰審酌被
    告甲○○、乙○○均有犯罪前科，素行不良，對於依法執行
    公務之海巡人員非但未配合查緝工作，更無視公權力之存在
    進而以暴力行為妨害公務之執行，及其等所用之方法、所生
    之危害、犯罪後不知悔改飾詞否認，態度不佳等一切情狀，
    分別量處如主文所示之刑，並均諭知易科罰金之折算標準，
    以示懲儆。
四、同案被告許川綸未據起訴，應由檢察官另行處理。
據上論斷，應依刑事訴訟法第三百六十九條第一項前段、第三百
六十四條、第二百九十九條第一項前段，刑法第二十八條、第一
百三十五條第一項、第四十一條第一項前段，罰金罰鍰提高標準
條例第一條前段、第二條，判決如主文。
本案經檢察官趙中岳到庭執行職務。
中　　華　　民　　國　九十四　年　　七　　月　　七　　日
                　　刑事庭審判長法　官　李　炫　德
　　　　　　　　　　　　　　　　法　官　梁　宏　哲
　　　　　　　　　　　　　　　　法　官　紀　文　勝
上列正本證明與原本無異。
不得上訴。
中　　華　　民　　國　九十四　年　　七　　月　十四    日
                                書記官  李　麗　鳳
附錄本案論罪科刑法條全文：
刑法第一百三十五條條第一項：
對於公務員依法執行職務時，施強暴脅迫者，處三年以下有期
徒刑、拘役或三百元以下罰金。
